臺灣彰化地方法院民事判決
110年度家財訴字第7號
原      告  吳雅婷  


訴訟代理人  廖國竣律師
複代理人    王博鑫律師
訴訟代理人  王思穎律師
被      告  王煌偉  

訴訟代理人  王阿貞  
            邱垂勳律師
上列當事人間夫妻剩餘財產分配事件，本院於111年9月2日言詞
辯論終結，判決如下：
    主      文
原告之訴駁回。
訴訟費用由原告負擔。
    事實及理由
一、按家事事件法第51條規定，家事訴訟事件，除本法別有規定
    外，準用民事訴訟法之規定。次按訴狀送達後，原告不得將
    原訴變更或追加他訴，但擴張或減縮應受判決事項之聲明者
    ，不在此限，民事訴訟法第255條第1項第3款定有明文。本
    件原告起訴時係請求被告給付新臺幣（下同）664,585元及
    利息，嗣經擴張、減縮請求金額，於民國111年8月4日以家
    事減縮訴之聲明狀，請求被告應給付869,453元及利息，核
    其所為，係擴張減縮應受判決事項之聲明，依上開規定，自
    應准許。
二、原告起訴主張：
  ㈠兩造於108年8月21日經法院和解離婚，婚姻存續期間為101年
    5月30日至108年8月21日。
  ㈡兩造並未訂定夫妻財產制契約，依民法第1005條規定，以法
    定財產制為夫妻財產制。被告婚後積極財產如附表所示，其
    財產總值共計1,738,906元，原告婚後財產為0元（積極財產
    252,660元、消極財產424,984元），故原告可向被告請求剩
    餘財產差額之半數869,453元（1,738,906-0÷2）。
  ㈢被告稱向其姊姊王阿貞借款65萬元，及向訴外人張育銘借款2
    0萬元，原告否認之。被告主張借款之事實，應負舉證證明
    責任。又證人王金田證稱被告二林鎮農會帳戶係由其使用，
    帳戶內款項為其所有云云，因王金田與被告為父子關係，其
    證詞不可採信。
  ㈣被告獨資經營之煌偉工程行資產總額614,393元，與被告所有
    之久保田U40挖土機（171,000元）、風輪挖土機（182,000
    元）、車號000-0000號大貨車（350,000元）等財產，均無
    重疊之情形，應列入被告婚後財產。
  ㈤並聲明：被告應給付原告869,453元，及自追加起訴狀繕本送
    達之翌日起至清償日止，按年息百分之5計算之利息。
三、被告答辯：
  ㈠被告不爭執之積極財產：
　　⒈中華郵政二林郵局帳戶於108年8月21日前之帳戶餘額為22,
      415元。
　　⒉KOMATSU風輪挖土機及配件鑑價為182,000元。
　　⒊久保田KUBOTA履帶挖土機及配件鑑價為171,000元。
  ㈡被告有爭執之積極財產：
　　1.車號000-0000號自用大貨車僅採書面鑑定，鑑價金額35萬
      元，明顯過高，不足作為實際價值之認定。上開大貨車係
      於107年間以20萬元購入之二手車，不可能於108年8月間
      有35萬元之市場價值。
　　2.被告經營之煌偉工程行，並無現金、銀行存款等資產，原
      告僅以稅捐稽徵機關檢送之煌偉工程行109年度損益及稅
      額計算表、資產負債表等財稅資料，即主張被告於108年8
      月間離婚時，煌偉工程行有資產負債表上所示614,393元
      之資產云云，被告否認之。查上開財稅資料，僅是稅捐申
      報之有關資料，並非「財產所在」或某一時間點有此財產
      存在之證明資料，且事實上亦確無該所指財產之客觀存在
      ，原告之主張，不足採憑。
　　3.被告名下二林鎮農會存款帳戶，係被告父親王金田向被告
      借名開戶使用，該帳戶內之款項往來或定期存款等源由，
      被告根本不知情，該帳戶內之款項，實際上屬王金田個人
      所有。
  ㈢被告之消極財產：
　　1.積欠張育銘20萬元債務：被告於107年3月間經由姊姊王阿
      貞，向張育銘借款20萬元。
　　2.積欠王阿貞65萬元債務：被告於106年至108年間多次向姊
      姊王阿貞借款2萬、3萬元不等，並於106年6月27日向王阿
      貞洽借65萬元。
  ㈣並聲明：原告之訴駁回。
四、法院之判斷：　　　　
  ㈠原告主張兩造於101年5月30日結婚，婚後未以書面訂立夫妻
    財產制，嗣於108年8月21日經法院和解離婚，婚後財產價值
    之計算以108年8月21日離婚時為基準日等事實，有戶籍資料
    查詢結果、本院108年度婚字第114號和解筆錄在卷可稽，且
    為被告所不爭執，是此部分之事實，堪以認定。
  ㈡原告主張兩造離婚時，被告婚後財產如附表所示，被告則以
    前詞置辯。茲就被告所辯分述如下：
  　⒈被告抗辯其名下二林鎮農會帳戶之存款，係其父王金田所
      有一節，業據證人王金田到庭結證屬實，王金田並提出上
      開帳戶存摺影本，說明帳戶內有其客戶、兄長王金俥匯款
      之紀錄，及扣繳其水電費等語。經查，被告陳稱王金田與
      被告之母早已離婚，兩造婚姻存續期間，王金田未曾與被
      告同住之事實，為原告所不爭執，既王金田與被告並非同
      居共財之家屬，衡情被告與王金田應無共用銀行帳戶之可
      能，則王金田所證述其與被告為就上開帳戶，為借名開戶
      之關係，應堪採信。是被告上開所辯，堪信為真實。
  　⒉原告主張被告獨資經營之煌偉工程行，有614,393元之資產
      ，惟此為被告所否認。經查，原告上開所主張，無非以煌
      偉工程行109年度損益及稅額計算表、資產負債表，記載
      煌偉工程行有現金37,389元及銀行存款577,004元，共計6
      14,393元為其依據。惟煌偉工程行為被告獨資所經營，該
      工程行並無人格及權利能力，非得為權利義務之主體，故
      被告即煌偉工程行同屬一體，煌偉工程行並無獨立擁有財
      產可言。又煌偉工程行申報稅捐，向稅捐機關提出之資產
      負債表，僅為申報稅捐之用，與真實不一定相符，是不能
      僅憑資產負債表之記載，即推論被告有表上所記載之資產
      。原告復未舉其他事證，足資證明兩造離婚時，被告有所
      指現金37,389元及銀行存款577,004元之財產存在，其舉
      證尚有不足，不能遽採。
  　⒊被告主張於婚姻存續期間，分別向王阿貞、張育銘借款65
      萬元、20萬元，且迄未清償一節，業經其提出匯款單、存
       摺影本為證，並經證人王阿貞、張育銘到庭結證屬實，
      應堪信為真實。
  ㈢綜上，被告主張於106年6月向王阿貞借款65萬元，又於107年
    3月向張育銘借款20萬元，均尚未清償之事實，均堪採信，
    該等債務均應列入夫妻剩餘財產分配之計算。本件被告於離
    婚時，婚後積極財產為708,468元 (5,468+171,000+182,000
    +350,000），同時負有85萬元之債務，是以積極財產扣除消
    極財產後，所得數額為負數，而無剩餘。被告婚後剩餘財產
    既為0元，原告自無可請求分配之夫妻婚後剩餘財產差額存
    在，故其依民法第1030條之1第1項規定，請求被告給付夫妻
    剩餘財產差額869,453元及法定遲延利息，為無理由，應予
    駁回。
五、本件事證已臻明確，兩造其餘攻擊、防禦方法，經核與本件
    判決結果不生影響，爰不一一論述。  
六、訴訟費用負擔之依據：家事事件法第51條，民事訴訟法第78
    條。
中　　華　　民　　國　　111 　年　　9 　　月　　19　　日
                      家事法庭  法　官  施錫揮
以上正本係照原本作成。
如對本判決上訴，須於判決送達後20日之不變期間內，向本院提
出上訴狀。如委任律師提起上訴者，應一併繳納上訴審裁判費。
中　　華　　民　　國　　111 　年　　9 　　月　　19　　日
                                書記官　施嘉玫

附表：
 種類 財產名稱 金額(新台幣)  存款 中華郵政二林郵局帳戶  22,415元     存款 二林鎮農會帳戶 活期儲蓄存款 742,770.9元 定期存款 500,000元 定期存款利息 6.327元 合計 1,249,098元 車輛 挖土機(久保田U40) 171,000元   車輛 風輪挖土機 182,000元   車輛 大貨車 廠牌中華，車號000-0000號 350,000元  獨資  商號 煌偉工程行之資本 614,393元